【裁判字號】    90,台上,155
【裁判日期】    900111
【裁判案由】    貪污
【裁判全文】
最高法院刑事判決                                  九十年度台上字第一五五號
    上  訴  人  甲○○
右上訴人因貪污案件，不服台灣高等法院台中分院中華民國八十九年六月十四日第二
審更審判決（八十八年度重上更(三)字第七五號，起訴案號：台灣南投地方法院檢察署
八十四年度偵字第三四一○號），提起上訴，本院判決如左：
    主  文
上訴駁回。
    理  由
按刑事訴訟法第三百七十七條規定，上訴於第三審法院，非以判決違背法令為理由，
不得為之。是提起第三審上訴，應以原判決違背法令為理由，係屬法定要件。如果上
訴理由狀並未依據卷內訴訟資料，具體指摘原判決不適用何種法則或如何適用不當，
或所指摘原判決違法情事，顯與法律規定得為第三審上訴理由之違法情形，不相適合
時，均應認其上訴為違背法律上之程式，予以駁回。本件原判決撤銷第一審判決，改
判論處上訴人甲○○依據法令從事公務之人員，對於主管之事務，直接圖利罪刑。已
敘明上訴人原係南投縣仁愛鄉大同村國立台灣大學農學院附設山地實驗農場（下稱台
大農場）技士兼管理組組長，負責經辦標售甘藍菜等業務，為依據法令從事公務之人
員。民國七十八年九月間，因颱風過境，菜價高漲，上訴人對於主管之事務，為圖得
不法之利益，乃透過農民蘇石城向得標之菜商李慶村表示若有賺頭，要拿新台幣（下
同）二萬元吃紅等語。李慶村遂於同月中旬某日交付二萬元予蘇石城，由蘇石城在該
農場之工寮外轉交上訴人收受等情。係依憑上訴人之供述，證人李慶村、蘇石城、康
有德等人之證言，並綜合台大農場函、組織規程及承銷合約書等全部卷證資料，為其
所憑之證據及認定之理由。復說明七十八年九月間確因颱風來襲，菜價高漲，李慶村
標得之甘籃菜有賺錢，始給付二萬元予上訴人，而非賄求上訴人為特定行為，其所為
係對於主管之事務直接圖利。李慶村、蘇石城嗣雖改稱致送二萬元予上訴人，係慶賀
其參加台灣區○○○○道個人賽之賀禮等語。但上訴人係七十八年九月中旬收受二萬
元，而其參加比賽得獎之日期則為同月二十八日，顯無於比賽前收受賀禮之可能；且
賀禮與吃紅之意義不同，應無混淆之理。並以上訴人否認犯罪所持之辯解為不足採，
李慶村等人嗣後迴護之詞同無可取，亦於理由內說明及指駁綦詳。所為論敘，俱有卷
存證據資料可資覆按。從形式上觀察，並無違背法令之情形存在。按採證認事屬事實
審法院之職權，倘其判斷不違反經驗法則與論理法則，即不容任意指摘為違法，而執
為上訴第三審之合法理由。上訴意旨，仍執其陳詞辯解，漫稱事隔十年，記憶難免模
糊，原判決以上訴人收受二萬元係在台灣區○○○○道比賽之前，否定上訴人單純接
受贈與之事實，且臆斷證人所言係迴護之詞，於法有違云云。徒憑己見，對於證據證
明力之判斷，持與原判決不同之評價；並就原判決已明白論斷之事項，任意指摘，自
不足據以辨認原判決已具備違背法令之形式。復泛謂李慶村給付二萬元，純屬友人餽
贈，與上訴人之職務無涉，上訴人並未因此違反執行職務所應遵守之法令等語，而為
單純事實上之爭執，亦難謂符合第三審上訴之法定要件。又刑之量定係事實審法院職
權裁量之事項。原判決依刑法第五十七條之規定，審酌一切情狀，在法定刑度內量處
最低之刑，已於理由內加以說明，核無判決不載理由之違誤。至於緩刑之宣告，除應
具備一定條件外，並須有可認為以暫不執行刑罰為適當之情形，始得為之。原判決未
宣告緩刑，屬其裁量之職權，仍非得執為提起第三審上訴之合法理由。上訴意旨指摘
之各節，均與法律規定得為第三審上訴理由之違法情形，不相適合，其上訴違背法律
上之程式，應予駁回。又，本件係因上訴不合法，從程序上駁回其第三審上訴，請求
緩刑乙節，無從審認，何況原判決之宣告刑已逾二年有期徒刑。再，本件本院參與審
判法官陳世雄，與原審參與審判法官陳世雄，係姓名雷同，並非同一人。均應予指明
。
據上論結，應依刑事訴訟法第三百九十五條前段，判決如主文。
中      華      民      國     九十     年      一      月     十一     日
                              最高法院刑事第五庭
                                  審判長法官  紀  俊  乾
                                        法官  黃  正  興
                                        法官  陳  東  誥
                                        法官  張  春  福
                                        法官  陳  世  雄
      右正本證明與原本無異
                                              書  記  官
中      華      民      國     九十     年      一      月     十五     日


司法院資訊處製作；財團法人民間司法改革基金會備份。
